【裁判字號】    98,交聲,4514
【裁判日期】    981231
【裁判案由】    交管條例聲異
【裁判全文】
臺灣板橋地方法院交通事件裁定        98年度交聲字第4514號
原處分機關  交通部公路總局臺北區監理所板橋監理站
異  議  人
即受處分人  甲○○
上列異議人即受處分人因違反道路交通管理處罰條例案件，對於
交通部公路總局臺北區監理所板橋監理站民國98年11月12日板監
裁字第裁41-1AD674480號違反道路交通管理事件裁決書所為之處
分（原舉發通知單案號：臺北市政府交通局北市交停第1AD67448
0 號）聲明異議，本院裁決如下：
    主    文
原處分撤銷。
甲○○不罰。
    理    由
一、按汽車停車時，在設有禁止停車標誌、標線之處所不得停車
    ，道路交通安全規則第112 條第1 項第4 款定有明文；又汽
    車駕駛人停車時，有「在設有禁止停車標誌、標線之處所停
    車」之情形時，處新臺幣（下同）600 元以上1,200 元以下
    之罰鍰，道路交通管理處罰條例第56條第1 項第4 款亦有明
    文。此外，道路交通管理處罰條例適用之「車輛」，係包含
    在道路上以原動機行駛之汽車 (包括機器腳踏車) 或以人力
    、獸力行駛之車輛，同條例第3 條第8 款規定甚明，故屬機
    踏車即機車之違規行為仍有本條例之適用。另道路交通管理
    之稽查，違規紀錄，由交通勤務警察，或依法令執行交通稽
    查任務人員執行之，其稽查項目為違規停車者，並得由交通
    助理人員逕行執行之，道路交通管理處罰條例第7 條亦規定
    甚明。
二、原處分意旨略以：異議人即受處分人甲○○於民國98年3 月
    26日下午3 時7 分將其所有車牌號碼為NR5-960 號重型機車
    停放於臺北市○○路○ 段14巷內，經臺北市停車管理工程處
    （以下稱「原舉發單位」）交通助理員逕行舉發異議人有違
    反道路交通管理處罰條例第56條第1 項第4 款「設有禁止停
    車標誌之處所停車」之違規事實，嗣受處分人於告發單所載
    應到案日期前申訴，經原處分機關交通部公路總局臺北區監
    理所板橋監理站（以下稱「原處分機關」）函請原舉發單位
    調查結果，仍認受處分人有被舉發之違規事實，原處分機關
    乃於98年11月12日依道路交通管理處罰條例第56條第1 項第
    4 款及違反道路交通管理事件統一裁罰基準及處理細則第41
    、43、44、67條規定，以板監裁字第裁41-1AD674480號違反
    道路交通管理事件裁決書認定受處分人「在設有禁止停車標
    線之處所停車」而裁處罰鍰1,200 元在案。
三、異議意旨略以：伊係將所有之重型機車停放在私人土地上，
    嗣因遭他人移動至人行道旁水泥溝蓋上，才導致違規，原處
    分機關所為之裁處顯有錯誤，為此請求撤銷原處分等語。
四、又按犯罪事實應依證據認定之，無證據不得推定其犯罪事實
    ；又不能證明被告犯罪或其行為不罰者，應諭知無罪之判決
    ，刑事訴訟法第154 條第2 項、第301 條第1 項分別定有明
    文。次按認定不利於被告之事實，須依積極證據，苟積極證
    據不足為不利於被告事實之認定時，即應為有利於被告之認
    定，更不必有何有利之證據；且事實之認定，應憑證據，如
    未能發現相當證據，或證據不足以證明，自不能以推測或擬
    制之方法，以為裁判基礎；而認定犯罪事實所憑證據，雖不
    以直接證據為限，間接證據亦包括在內；然而無論直接或間
    接證據，其為訴訟上之證明，須於通常一般之人均不致有所
    懷疑，而得確信其為真實之程度者，始得據為有罪之認定，
    若其關於被告是否犯罪之證明未能達此程度，而有合理性懷
    疑之存在，致使無從形成有罪之確信，根據「罪證有疑，利
    於被告」之證據法則，即不得遽為不利被告之認定，亦分別
    有最高法院30年上字第816 號、40年台上字第86號、76年台
    上字第4986號等判例可資參照。而依道路交通管理處罰條例
    第89條規定，法院受理有關交通事件，準用刑事訴訟法之規
    定，前開規定自得適用於本件聲明異議案件。
五、經查：
  (一)有關異議人所有車牌號碼NR5-960 號重型機車於上開時間因
    停放在臺北市○○路○ 段14巷之設有禁止停車標誌之處所停
    車之事實，此為異議人所不爭執，並有照片1 張在卷可佐，
    是異議人有於上開、地因其所有重型機車停放在禁止停車標
    誌之處所停車之情，洵堪認定。
  (二)異議人於本院調查程序中陳述：原來停放的地方是個農地，
    又當時剛好有一位婦人經過，伊詢問該婦人這個地方是否可
    以停放，會不會被拍照，婦人表示這個地方常會有車子被移
    來移去，所以當時有以手機先將停放位置拍照起來等語，並
    提供當日拍照之照片2 張為憑。另經本院參酌異議人所提出
    之照片可知，異議人所停放之位置確實係在一空地處，並非
    是在行人道，此外，該空地除了異議人所有之上開重型機車
    停放外，尚有其他機車停放，異議人停放之位置係在該空地
    之最外層，尚有其他機車停放在內層之情無訛，則內層之機
    車如欲離開，勢必須移動外層之機車，是異議人前開辯解，
    並非全然無稽。
六、綜上所述，本案復查無其他積極事證可認異議人就本案有何
    違規事實，原處分機關所舉之證據，既無法使本院確信異議
    人一開始確實將重型機車停放在禁止停放之處所，依罪證有
    疑，採利於受處分人之原則，自應為對異議人有利之認定。
    原處分機關未予詳察，遽對受處分人為上開裁處，即難認為
    允當，受處分人之異議為有理由，自應由本院撤銷原處分，
    諭知受處分人不罰，以資適法。
七、依道路交通案件處理辦法第20條前段，裁定如主文。
中    華    民    國    98    年    12    月    31    日
                  交通法庭  法  官    連  雅  婷
以上正本證明與原本無異。
如不服本裁定應於送達後五日內向本院提出抗告狀。
                            書記官    郭  晉  良
中    華    民    國    98    年    12    月    31    日


司法院資訊處製作；財團法人民間司法改革基金會備份。
